【裁判字號】    90,交抗,33
【裁判日期】    900702
【裁判案由】    聲明異議
【裁判全文】
臺灣高等法院臺南分院刑事裁定               九十年度交抗字第三三號       Ｃ
      抗  告  人  甲  ○  ○
右列抗告人因違反交通管理處罰條例案件，不服臺灣雲林地方法院中華民國九十年四
月三十日裁定（八十九年度交聲字第四四號）提起抗告，本院裁定如左：
      主      文
抗告駁回。
      理      由
一、本件抗告意旨略以：吳進忠警員製作本件車禍筆錄記載「被害人林進士機車手把
    上有藍色刮痕，與抗告人甲○○貨車顏色吻合」，惟抗告人貨車顏色係以紅丹為
    底，外覆以藍色，並非純藍色，且吳進忠警員曾將証人吳再興所提供肇事車輛車
    牌號碼輸入電腦查詢，結果顯示車輛為福特汽車，並非抗告人所駕駛之三菱汽車
    ，此外，吳進忠警員曾測量抗告人貨車約一點一公尺高度處有刮痕，而被害人機
    車把手之刮痕為零點九公尺高，非僅以「車輛移動中因震動而致相互擦撞之高度
    與車輛停置時會有某程度之誤差」即可合理化之，且被害人機車手把之材質為軟
    性橡膠之質材，何可能與抗告人貨車擦、撞而留有痕跡或色彩乎？該警員乃改稱
    是後照鏡之高度吻合，惟被害人於另案原審八十九年交訴字第九五號公共危險案
    件中民國八十九年十一月二十九日審理時指稱「手把有無刮痕不知，後照鏡早就
    壞了」，已不攻自破，此外抗告人於警局之筆錄亦是重做二次始定案（第一次做
    完認為不能構成犯罪，主管再令重做）。又原審八十九年交訴字第九五號公共危
    險等案件審理中，証人吳再興對此車禍雖稱其親眼目睹抗告人所駕貨車肇事，惟
    其証稱抗告人貨車擦撞被害人機車二次，顯與被害人所言（擦撞到乙次）不符。
    再者，台西分局主管李高木於八十九年十一月二十九日蒞庭証述，案發當日已有
    人報案，惟証人吳再興卻証稱係其報案由警員前來處理，又二証人對於案發是日
    到場處理之警員究竟有幾位之供述又不一致（李高木說二名警員，吳再興卻說三
    名），此外，證人李高木証稱吳再興報案時沒有說肇事車輛車號，此顯與事理有
    違，蓋依專業之受理車禍按鍵報案之警員處理方式，定會問明肇事車輛之車號、
    車型、顏色，惟報案單上竟未記明肇事車輛車牌。証人李高木証稱：吳再興說案
    發是日，其先叫車將傷者送醫，而後一路尾隨抗告人，惟此不僅吳再興先前証稱
    其報案後即開車回家，後於麥寮鄉大眾巷內又發現抗告人車輛之証詞不同，且吳
    再興既尾隨抗告人貨賀車之後，之間又無任何車輛遮掩，吳再興應能記清楚記下
    抗告人車牌，此嚴重違背經驗法則之證詞，實難令人採信。再者，原裁定理由欄
    三（三）所載「機車道遭撞擊倒地後均會產生金屬與地面發生摩擦之巨大聲響」
    ，本件証人吳再興曾於上開抗告人涉犯公共危險等案件審理中証述其未聽到任何
    撞擊之聲音，以証人証述其乃緊跟於抗告人小貨車之後，且其間無任何之車輛遮
    掩，則連聲音皆無聽見，卻可清楚描述抗告人如何閃躲前面白色箱型車之事？另
    被害人林進士並不確定肇事車輛，且麥寮當地與抗告人所駕貨車同款之車輛有二
    十幾部之多，是以，誤認抗告人為肇事者非無可能，又其指述其被抗告人貨車右
    後方擦撞後向左倒下，顯與撞擊、力學原理不符（蓋依撞擊原理、力學原理，應
    是向右倒下）。又案發當日抗告人甲○○至新港機械工廠開會，該開會地點至案
    發現場雲林縣東勢鄉○○路五十號不過四十分鐘車程，按抗告人於當日十五時會
    議結束後即驅車離開會場，則經經案發地點之時間應為十五時四十分左右，而本
    件案發時間為十六時四十分，是以，兩者時間上即有矛盾。且因未察覺有擦撞到
    任何人車，而仍以時速三、四十公里行駛，中途又停車小解，嗣後又停車沖洗照
    片，此均與一般人或抗告人有駕車肇事之常理有違。且証人吳再興曾於上開刑事
    案件審理時証稱：「事發當時，立刻記下車牌且報案」，惟當天受理報案之警員
    竟未依程序於報案單上紀錄肇事車輛車牌。其嗣後又辯稱：「在証人報案之前就
    有民眾先報案，所以不作兩次紀錄，且人已抓到了」，惟事實上，抗告人並非當
    場遭逮捕，而是証人於報案後返家途中方發現抗告人，益可証於証人報案當時，
    警方尚未緝獲抗告人，是以，該警員所為於証人吳再興報案時人已抓到，才未紀
    錄車號之証述顯與事實不符，再者，受理報案之警員曾證稱：「接到報案電話，
    立刻通知吳進忠員警且告之車牌號碼」，惟其既未於紀錄簿上紀錄肇事車輛車牌
    ，要如何告知吳警員車牌號碼？吳進忠警員持有紙條上之車牌又從何而來？況車
    號更非被告所駕貨車所有，吳姓警員辯稱係車牌號碼數字寫顛倒，但一專業車禍
    處理之警員，究否為筆誤，尚屬有疑。此外，証人吳再興所抄於紙條上車號，乃
    本案件極為重要之証物，竟未將之附於筆錄上做為証物，反將其撕毀？此舉顯與
    常理有違，且証人吳再興曾証稱：「整個過程他都看到，且記下車號」，惟是否
    於目擊事發過程後，証人得一方面開車，同時又立即於車上找到紙筆抄下車號，
    並非無疑。最後，証人吳再興與東勢分駐所李高木警員曾是同事，而非如証人所
    稱兩人不相識，是以，証人所言並非事實，且依常理，一般人均係向「一一○」
    報案台報案，惟本件証人吳再興卻係撥東勢分駐所之自動電話報案，又証人之字
    條也只拿給李高木警員看，不合常情至極。綜上所陳，被害人林進士及証人吳再
    興等之指証述不乏矛盾之處，顯非可採，亦無其他積極証據足証抗告人確曾駕車
    擦撞告訴人林進士所騎乘之機車（由車損情形亦証抗告人並未擦撞到被害人），
    自難以被害人林進士之指述及証人吳再興有瑕疵之証詞，遂為不利抗告人之認定
    ，且本車禍案件現正於鈞院刑事庭審理中（八十九年交訴字第九五號），抗告人
    是否應負肇事責任未明，原審及原裁定驟認抗告人肇事後故意逃逸，進而課以吊
    銷駕照之處分，不僅與事實有距，亦影響抗告人之權益。為此不服雲林地方法院
    八十八交聲字第二七號裁定「異議駁回」，爰聲請撤銷原裁定云云。
二、按汽車駕駛人，駕駛汽車肇事致人受傷或死亡，應即採取救護或其他必要措施，
    並向警察機關報告，不得駛離；違者吊扣其駕照三個月至六個月；逃逸者吊銷駕
    駛執照，並不得考領駕駛執照，道路交通管理處罰條例第六十二條第一項、第六
    十七條第一項定有明文。經查：
   （一）抗告人於右揭時地為閃避同向在前欲迴轉之白色廂型車，而貿然偏右靠路
         邊行駛，而擦撞同向在旁行駛之被害人機車，使被害人林進士機車失衡而
         向左倒地受傷，業據抗告人於警訊時坦承不諱，核與在場目擊之證人吳再
         興於原審八十九年交訴字第九五號公共危險案件 (下稱前案)八十九年十一
         月十五日調查期日到庭證述之情節相符。且證人即台西分局警員李高木於
         前案到庭證稱：在車禍現場接獲證人吳再興之電話告知肇事者在麥寮鄉大
         眾巷內，我即和吳進忠警員一同前往該處，抵達後吳再興拿一張寫有車號
         之紙條給我看，上面的車號與甲○○所駕駛之貨車車號相同，吳再興帶我
         到甲○○駕駛的貨車旁，我再檢查貨車有無摩擦的痕跡等語明確。又被害
         人林進士雖因事故猝發而無法即時記下車號，然於前案警訊時亦指稱肇事
         車輛為一部藍色小貨車，發生事故後均未停車而向北急駛等語無誤，足見
         證人吳再興上開證述之情節，洵非子虛，堪予採信。至抗告人辯稱承辦警
         員事後查詢之車籍資料與抗告人駕駛之小貨車相異云云，然查：證人即承
         辦警員吳進忠亦於前案到庭證稱：我到車禍現場處理時，接到值班警員電
         話告知目擊者所記下之肇事車輛號碼後，即將該車車號記下，然因記錄之
         車號阿拉伯數字順序有誤，致事後所查詢之車籍資料與甲○○之小貨車不
         符等語在卷，足見事後車籍資料之錯誤係源自於承辦警員吳進忠誤聽車號
         所致，尚難以此遽認證人吳再興之證言有何瑕疵而為抗告人有利之認定。
         再查：抗告人右側後車斗有擦撞之痕跡 (高度最高為一．○四公尺)，被害
         人林進士機車之左手把和後照鏡則有抗告人藍色小貨車之油漆 (左手把高
         度為○．九六公尺、左後照鏡高度為一．一公尺)，兩者高度經比對後大致
         相同，有前案警卷所附現場相片四幀可參。又參以車輛移動中因震動而致
         相互擦撞之高度與車輛停置時或有某程度之誤差，尚難以二車擦痕及油漆
         之高度僅相差不到十公分，即認抗告人之小貨車未與被害人相擦撞。再者
         ，抗告人小貨車之外層表漆顏色既為藍色，則與他物發生擦撞時，理應留
         下外漆顏色，始與常情相符，而與車輛底色何種顏色無關。
   （二）被害人機車遭抗告人小貨車擦撞後倒地滑行，在現場遺留有四．八公尺之
         刮地痕，有前案所附道路交通事故調查報告表一紙在卷可憑，衡諸常情，
         機車遭物體撞擊倒地後均會產生金屬與地面發生摩擦之巨大尖銳聲響，且
         一般汽車駕駛人在行車之際若與他物發生擦撞，定或會產生異常震動或聲
         響而會反應於車身上，而為一般駕駛人所察覺，是抗告人於前案警訊時辯
         稱因柴油車引擎聲過大而不知肇事云云，亦與常理不符，顯屬無稽。至本
         件証人吳再興曾於上開抗告人涉犯公共危險等案件審理中証述其未聽到任
         何撞擊之聲音，核與前開所述抗告人犯罪事實成立並不影響。
   （三）另抗告人空言指陳案發當日伊至工廠開會，該開會地點至案發現不過四十
         分鐘車程，按其於當日十五時會議結束後即驅車離開會場，則行經案發地
         點之時間應為十五時四十分左右，而本件案發時間為十六時四十分，是以
         ，兩者時間上即有矛盾，然未有其他積極之證據足資證明抗告人所辯稱其
         並未撞及被害人，尚難據此採為有利抗告人之證據。又通常肇事後定會加
         速逃離非屬必然，應視個人性格而定，亦有發覺肇事而假裝與平常無異之
         可能存在，是難以抗告人肇事後無特殊心虛掩飾之情狀遽認抗告人不知肇
         事之情事。
   （四）又參以被害人既係遭車以後側車斗自後方擦撞而來，而非直接受到車輛自
         右方而來之撞擊，則抗告人之車頭自不致留有任何撞擊痕跡，灼然甚明。
         而被害人因受擦撞致行車失衡而成左右搖擺之狀態，此時倒向任何一邊均
         與力學原理相符，亦難以被害人倒向左邊即認被害人及證人所言有何瑕疵
         。
   （五）綜觀上開所述，應可認定抗告人犯罪事實成立，縱受理報案之員警疏漏未
         依程序於辦案單上記錄肇事車輛車牌，及證人所抄於紙上之車號未附筆錄
         ，亦不影響該犯罪事實之成立。至證人吳再興與員警李高木是否相識，亦
         與本案成立與否不生影響，至報案係以何種管道亦同。
   （六）被害人林進士因本件交通事故受有之頭部外傷、左肢及左腕挫傷及擦傷等
         傷害，業據其於前案指訴綦詳，亦有財團法人天主教若瑟醫院診斷證明書
         一紙在卷可稽。抗告人既係領有駕駛執照之人，其就道路交通安全規則九
         十四條第三項「汽車行駛時，駕駛人應注意車前狀況及兩車併行之間隔，
         並隨時採取必要之安全措施」之規定，自應知之甚稔。況查事故發生當時
         並無任何抗告人不能注意之情事，其應注意且能注意竟疏未注意即貿然偏
         右而未與被害人保持距離行駛而肇事，其對於本件交通事故之發生自有過
         失至明，且其過失與被害人受有前揭傷害間，確有相當因果關係。原審以
         本件抗告人確有違反首揭道路交通管理處罰條例第六十二條第一項之規定
         ，已堪認定，處分機關依法逕行裁處抗告人吊銷駕駛執照，並無不合，因
         予駁回聲明異議。本院經核原裁定認事用法尚無不合，抗告人仍執前詞，
         指摘原裁定不當，非有理由，應予駁回。
三、據上論斷，應依刑事訴訟法第四百十二條，裁定如主文。
中    華    民    國      九十      年      七      月      二          日
                                  臺灣高等法院臺南分院刑事第二庭
                                      審判長法官  游    明    仁
                                            法官  陳    清    溪
                                            法官  蘇    重    信
右正本證明與原本無異。
不得再抗告。
                                      法院書記官  李    珍    鳳
中    華    民    國      九十      年      七      月      九          日


司法院資訊處製作；財團法人民間司法改革基金會備份。
